【裁判字號】    89,上易,1046
【裁判日期】    890412
【裁判案由】    公共危險
【裁判全文】
臺灣高等法院臺南分院刑事判決      八十九年度上易字第一四六號  Ａ
      上  訴  人  臺灣臺南地方法院檢察署檢察官
      被      告  甲  ○  ○
      指定辯護人  本院公設辯護人  丁  ○  ○
右上訴人因被告公共危險案件，不服臺灣臺南地方法院八十八年度易字第三三七七號
中華民國八十九年四月十二日第一審判決（起訴案號：臺灣臺南地方法院檢察署八十
八年度營偵字第一七二三號），提起上訴，本院判決如左：
      主      文
上訴駁回。
      理      由
一、公訴意旨略以：甲○○因於民國（下同）八十八年十一月十日十一時三十分許，
    在臺南縣鹽水鎮舊營里舊營五四號住處飲酒後，駕駛車牌號碼ＷＵ－三三九六號
    自小客車外出購買汽油供工作之用。購得汽油後行經臺南縣鹽水鎮舊營里舊營一
    之七號乙○○住處，思及與乙○○間之糾紛，竟基於燒燬乙○○住處之犯意，將
    所購買之汽油潑灑乙○○住處門前，持隨身攜帶之打火機欲點燃潑灑之汽油，然
    未點燃，適為乙○○及其妻丙○○○發現，甲○○乃迅即駕車離去；詎甲○○竟
    未因此放棄，再於同日十二時五十分許，駕車返回乙○○住處，以打火機點燃汽
    油，又未點燃，復為乙○○及其妻丙○○○發現，甲○○始逃離現場。嗣於同日
    十三時五十分許，經警循線於臺南縣鹽水鎮舊營里舊營「阿如檳榔攤」查獲，並
    扣得打火機一個、塑膠桶一個（裝有汽油）、鐵桶一個（有汽油殘渣）。案經臺
    南縣警察局新營分局移送偵辦，認甲○○犯有刑法第一百七十三條第三項、第一
    項之放火燒燬現供人使用之住宅未遂罪嫌云云。
二、按被告之行為不罰者，應諭知無罪之判決，刑事訴訟法第三百零一條第一項定有
    明文；又未遂犯之處罰，以有特別規定者為限，刑法第二十五條第二項，亦有明
    文。
三、訊據被告甲○○矢口否認有著手放火欲燒燬乙○○住所之行為，辯稱：「我沒有
    想燒他的房子，也沒有將汽油潑在他的房子，我是潑在他家馬路旁的空地上（警
    訊卷第五張照片處），我潑油的地方離他的住宅至少有一、二十公尺遠．．．因
    找他理論他不出來．．．拿打火機是要點我的香煙．．．同天十二點五十分沒有
    再回去以打火機點一次。至第六、七、八張照片上的地面油漬不是我潑的，那些
    應是乙○○開設農林機保養廠流出來的油漬」，又「我倒的鐵桶是裝二甲苯，汽
    油是機車用的，我倒的不的汽油」等語。
四、經查：證人乙○○供稱：「他（被告）是在道路上潑灑，汽油隨著地勢流進我的
    門口，警訊卷照片第五、六、七及八張都是油漬，但是之所以看起來那麼大片，
    是因為我太太看他潑油，就用水去洗，才會看起來那麼多，其實他沒有潑那麼多
    的油」等情（見原審八十九年一月十一日訊問筆錄），證人丙○○○供稱：「我
    看到他拿鐵桶．．．看到他在道路那邊點火但沒點著」「沒有看到他拿塑膠桶．
    ．．沒有聞到汽油味」等語（見本院八十九年八月三十日訊問筆錄）。本院八十
    九年九月七日審理時當庭勘驗扣案之鐵桶，桶內殘留之味道並非汽油味與塑膠桶
    為汽油味之味道不同，是被告辯稱伊沒有要放火燒燬乙○○住宅之犯意，即非無
    可採。再查依警訊卷照片第五、六、七及八張以觀，前有油漬之處所，乃四圍均
    無牆壁，僅以柱子相挺，上以石綿瓦覆蓋之棚架，據乙○○稱係其放置農機及維
    修的地點，沒人居住那裡，是殊難認定該棚架係刑法第一百七十三條，或第一百
    七十四條所指之住宅或建築物，而屬刑法第一百七十五條所指之住宅，建築物等
    以外之物。而依被告潑灑溶濟之位置以觀，其欲放火燒燬者，堪認係前開棚架而
    非乙○○之住宅。被告已持打火機點火而未點燃，固據被告於偵查中供承在案，
    並經乙○○、丙○○○證述屬實，被告於法院審理時改稱伊係持打火機點香煙云
    云，雖不足採，被告著手於放火燒燬刑法第一百七十五條所指他人所有物因無從
    點燃而未遂，而該條之罪並無處罰未遂犯明文，其行為即屬不罰。
五、原審以被告之行為不罰，諭知被告無罪，核無不合。檢察官上訴意旨以被告於警
    、偵訊供述及證人丙○○○證詞及現場照片有汽油潑灑痕跡且留有一鐵桶足認被
    告有潑灑汽油及點火行為，而被告潑灑汽油地點與住宅緊密結合，應係屬乙○○
    住宅之一部，無法割裂，且被告讓汽油順勢流至棚架前、內，必延燒至乙○○住
    宅，主觀上係欲燒燬乙○○之住宅云云，指摘原判決不當，惟參以證人乙○○、
    丙○○○之證詞，被告以鐵桶潑灑者非汽油，且被告潑灑之位置在住宅外之棚架
    前，足認被告並無放火燒燬乙○○住宅之犯意，業如前述，其上訴為無理由，應
    予駁回。
據上論斷，應依刑事訴訟法第三百六十八條，判決如主文。
本案經檢察官劉榮堂到庭執行職務。
中    華    民    國      八十九      年      九      月      二十一    日
                                  臺灣高等法院臺南分院刑事第二庭
                                      審判長法官  游    明    仁
                                            法官  陳    清    溪
                                            法官  蘇    重    信
右正本證明與原本無異。
不得上訴。
                                      法院書記官  李    珍    鳳
中    華    民    國      八十九      年      九      月      二十六    日


司法院資訊處製作；財團法人民間司法改革基金會備份。
